# 请教陈版，上市公司投资设立股权投资基金合伙企业（有限合伙）核算

提问人：cjzhangyong 时间：2016-02-24 09:17:23
上市公司与一家投资基金企业（有限合伙）投资设立股权投资基金合伙企业（有限合伙），上市公司作为有限合伙人，投资基金企业（有限合伙）作为普通合伙人，执行合伙企业事务，合伙企业经营期限为永续，利润分配根据实缴出资比例，那么上市公司投入股权投资基金合伙企业（有限合伙）的投资款作为什么科目核算比较合理，考虑到没有市场活跃价值，不具有控制权，作为可供出售金融资产是否合适。

回答人：chenyiwei
首先要考虑的是上市公司对该基金是否具有控制权。如果只有两个合伙人，其中普通合伙人只持有象征性的权益比例（如 5 ％以下），其余全部由上市公司作为有限合伙人持有，且双方约定按比例享有收益和承担亏损的，则这种情况很可能该普通合伙人是作为有限合伙人的上市公司的代理人，其决策权是归属于上市公司的，因此上市公司应将其纳入合并报表范围的可能性很大。这时上市公司对该合伙企业的出资作为金融资产核算就不合适了，而是应当作为其他非流动资产，参照长期股权投资的成本法核算。

提问人：cjzhangyong 时间：2016-02-25 08:17:34
1 、该基金就两个合伙人，上市公司作为有限合伙人持股99.9%，另外普通合伙人(XX投资基金企业（有限合伙）持股0.1%，利润及亏损根据实际缴纳出资比例分配，普通合伙人的执行事务合伙人为XX投资管理有限公司。那这样看来上市公司具有控制权，需要纳入合并范围，为什么不作为长期股权投资核算呢，如何纳入合并范围那0.1%普通合伙人作为少数股东权益吗。 2 、那股权投资基金合伙企业对外投资根据准则规定进行核算吗，计入长期股权投资、可供出售金融资产、持有至到期投资等等。

回答人：chenyiwei
1 、合并报表层面，GP所持有的权益和损益份额列报为负债和费用，而不是少数股权。 2 、该基金自身的账务处理和报表编制也遵循企业会计准则。

提问人：我还不会飞 时间：2016-04-12 15:13:00
请教陈版，如果上市公司对基金有控制权，将其纳入合并报表，其他所有合伙人（LP和GP）的权益和损益都列报为负债和费用？麻烦告知一下其中原理。 还想请将一个问题，看到一个帖子是上市公司对基金不具有控制权，上市公司(LP)对基金的出资您的答复是作为其他非流动资产列报？麻烦告知一下其中原理。

回答人：chenyiwei
这样处理的准则依据是《企业会计准则第 37 号——金融工具列报（ 2014 年修订）》（以下简称CAS 37）的第二章“金融负债和权益工具的区分”和第三章“特殊金融工具的区分”中的相关规定，且该结论普遍适用于目前普遍存在的存续期限为“有限期”的以投资为目的的合伙企业、基金、资产管理计划等特殊目的主体。其逻辑顺序是：（ 1 ）合伙企业中的合伙人权益符合金融负债的定义；（ 2 ）作为“发行方仅在清算时才有义务向另一方按比例交付其净资产的金融工具”，最劣后的合伙人权益在合伙企业自身报表中可分类为权益工具；（ 3 ）该类权益工具在作为发行方的合伙企业的母公司的合并报表层面应作为金融负债。具体分析如下： 1 、合伙企业中的合伙人权益符合金融负债的定义 根据CAS 37第八条、第九条、第十条： 第八条 金融负债，是指企业符合下列条件之一的负债：
（一）向其他方交付现金或其他金融资产的合同义务。 （二）在潜在不利条件下，与其他方交换金融资产或金融负债的合同义务。
（三）将来须用或可用企业自身权益工具进行结算的非衍生工具合同，且企业根据该合同将交付可变数量的自身权益工具。 （四）
将来须用或可用企业自身权益工具进行结算的衍生工具合同，但以固定数量的自身权益工具交换固定金额的现金或其他金融资产的衍生工具合同除外。企业对全部现有同类别非衍生自身权益工具的持有方同比例发行配股权、期权或认股权证，使之有权按比例以固定金额的任何货币换取固定数量的该企业自身权益工具的，该类配股权、期权或认股权证应当分类为权益工具。其中，企业自身权益工具不包括应按照本准则第三章分类为权益工具的金融工具，也不包括本身就要求在未来收取或交付企业自身权益工具的合同。 第九条 权益工具，是指能证明拥有某个企业在扣除所有负债后的资产中的剩余权益的合同。在同时满足下列条件的情况下，企业应当将发行的金融工具分类为权益工具： （一）该金融工具应当不包括交付现金或其他金融资产给其他方，或在潜在不利条件下与其他方交换金融资产或金融负债的合同义务； （二）将来须用或可用企业自身权益工具结算该金融工具。如为非衍生工具，该金融工具应当不包括交付可变数量的自身权益工具进行结算的合同义务；如为衍生工具，企业只能通过以固定数量的自身权益工具交换固定金额的现金或其他金融资产结算该金融工具。企业自身权益工具不包括应按照本准则第三章分类为权益工具的金融工具，也不包括本身就要求在未来收取或交付企业自身权益工具的合同。 第十条 金融负债与权益工具的区分： （一）如果企业不能无条件地避免以交付现金或其他金融资产来履行一项合同义务，则该合同义务符合金融负债的定义。有些金融工具虽然没有明确地包含交付现金或其他金融资产义务的条款和条件，但有可能通过其他条款和条件间接地形成合同义务。 （二）如果一项金融工具须用或可用企业自身权益工具进行结算，需要考虑用于结算该工具的企业自身权益工具，是作为现金或其他金融资产的替代品，还是为了使该工具持有方享有在发行方扣除所有负债后的资产中的剩余权益。如果是前者，该工具是发行方的金融负债；如果是后者，该工具是发行方的权益工具。
在某些情况下，一项金融工具合同规定企业须用或可用自身权益工具结算该金融工具，其中合同权利或合同义务的金额等于可获取或需交付的自身权益工具的数量乘以其结算时的公允价值，则无论该合同权利或合同义务的金额是固定的，还是完全或部分地基于除企业自身权益工具的市场价格以外变量（例如利率、某种商品的价格或某项金融工具的价格）的变动而变动，该合同应当分类为金融负债。 对于存续期限有限的合伙企业（包括资产管理计划、基金等类似的特殊目的主体，下同）而言，其在存续期限届满时都将清算，将剩余财产分配给合伙人，也就是存在一项“交付现金或其他金融资产给其他方......的合同义务”。由于其存续期限是明确的，到期必须清算，合伙企业自身不能自主决定推迟该清算和分配的时间，即“不能无条件地避免以交付现金或其他金融资产来履行一项合同义务”，因此“该合同义务符合金融负债的定义”。 （相比之下，公司的情况就有不同。根据《公司法》的规定，在公司章程规定的营业期限届满或者公司章程规定的其他解散事由出现时，公司可以通过举行股东会或股东大会修改公司章程而存续。而股东会或股东大会本身是公司内部的权力机构，股东会或股东大会修改公司章程、延长经营期限，可以看作是公司的自主决定，即公司自身可以通过自主行为避免在清算中向股东分配剩余财产，所以公司的股东权益不满足金融负债的定义和判断条件，而应根据CAS 37第九条、第十条的规定认定为权益工具。但合伙企业的合伙人会议并不是合伙企业的内部机构，因此即使合伙人决定延长合伙期限，也不是合伙企业自身的决定。） 2 、作为“发行方仅在清算时才有义务向另一方按比例交付其净资产的金融工具”，最劣后的合伙人权益在合伙企业自身报表中可分类为权益工具 根据CAS 37第十七条、第十八条： 第十七条 符合金融负债定义，但同时具有下列特征的发行方仅在清算时才有义务向另一方按比例交付其净资产的金融工具，应当分类为权益工具： （一）赋予持有方在企业清算时按比例份额获得该企业净资产的权利； （二）该工具所属的类别次于其他所有工具类别； （三）在次于其他所有类别的工具类别中，发行方对该类别中所有工具都应当在清算时承担按比例份额交付其净资产的同等合同义务。 产生上述合同义务的清算确定将会发生并且不受发行方的控制（如发行方本身是有限寿命主体），或者发生与否取决于该工具的持有方。 第十八条 分类为权益工具的可回售工具，或发行方仅在清算时才有义务向另一方按比例交付其净资产的金融工具，除应当具有第十六条或第十七条所述特征外，其发行方应当没有同时具备下列特征的其他金融工具或合同： （一）现金流量总额实质上基于企业的损益、已确认净资产的变动、已确认和未确认净资产的公允价值变动（不包括该工具或合同的任何影响）； （二）实质上限制或固定了本准则第十六条或第十七条所述工具持有方所获得的剩余回报。 在运用上述条件时，对于发行方与本准则第十六条或第十七条所述工具持有方签订的非金融合同，如果其条款和条件与发行方和其他方之间可能订立的同等合同类似，不应考虑该非金融合同的影响。但如果不能做出此判断，则不得将该工具分类为权益工具。 根据上述规定，合伙企业的合伙人权益中的最劣后级别（在其他较优先级别的合伙人权益获得分配后，最后取回剩余净资产的级别）虽然如前所述符合金融负债的定义，但在合伙企业自身的报表中可以分类为权益工具。之所以有这一特殊规定，是基于“任何会计主体都不可能只有资产和负债，而没有权益”这一考虑。否则，将会出现一种很尴尬的情况：如果资产和负债因其计量属性的不匹配而导致资产负债表的左右两边出现计量差额时（如资产较多地使用公允价值计量，但负债采用摊余成本计量），该差额将无处可放。 3 、该类权益工具在作为发行方的合伙企业的母公司的合并报表层面应作为金融负债 虽然合伙企业的最劣后级别的合伙人权益在合伙企业自身报表中可以列报为权益，但根据CAS 37第二十条规定：“企业发行的满足本章规定分类为权益工具的金融工具，在其母公司的合并财务报表中对应的少数股东权益部分，应当分类为金融负债”。即，在对该合伙企业具有控制权的母公司的合并报表中，该合伙企业权益中归属于其他合伙人的部分，无论在合伙企业自身报表中是列作负债还是权益，在该合并报表层面均作为负债列示。 相应地，根据CAS 37第二十一条：“金融工具或其组成部分属于金融负债的，相关利息、股利（或股息）、利得或损失，以及赎回或再融资产生的利得或损失等，应当计入当期损益”。即合伙企业损益中归属于其他合伙人的份额应计入合并报表层面的损益，而不是少数股东权益。 之所以作出上述特殊规定，IAS 32的“结论基础”部分第BC68段对此解释如下：The Board decided that puttable financial instruments or instruments that impose on the entity an obligation to deliver to another party a pro rata share of the net assets of the entity only on liquidation should be classified as equity in the separate financial statements of the issuer if they represent the residual class of instruments (and all the relevant requirements are met). The Board decided that such instruments were not the residual interest in the consolidated financial statements and therefore that non-controlling interests that contain an obligation to transfer a financial asset to another entity should be classified as a financial liability in the consolidated financial statements.

提问人：awakenstriving 时间：2016-04-12 22:55:42
陈老师，请教您：主基金计划对某个非上市公司项目进行投资，因此设立二级项目基金，其中主基金投资比例26%，其他跟投人出资74%，该二级项目基金只投资某非上市项目。请问陈老师，主基金该如何核算所投资的二级项目基金？是计入以公允价值计量且其变动计入当期损益的金融资产，还是作为可供出售金融资产核算，或者长期股权投资并采用权益法核算？谢谢

回答人：chenyiwei
主基金能否控制该二级基金？跟投人的本金安全和收益是否获得优先保障？

提问人：awakenstriving 时间：2016-04-13 20:56:48
陈老师，主基金并不控制二级基金，主基金也不保证其他跟投人的本金和收益。是否可以将主基金的投资列示在长期股权投资里面核算？

回答人：chenyiwei
也可以。或者作为“其他非流动资产”核算。

提问人：cjzhangyong 时间：2016-07-08 08:42:24
请教陈版，上市公司作为股权投资基金合伙企业（有限合伙）的劣后级LP,须将合伙企业纳入合并范围，你提高上市公司投资合伙企业不符合金融资产定义，应计入其他非流动资产，为什么不可以计入长期股权投资或可供出售金融资产，这里怎么理解？

回答人：chenyiwei
因为投资对象不是公司制企业的股权，因此不作为“长期股权投资”；又因为对所投资的合伙企业具有控制权，不是“三无”投资，所以不作为金融资产核算，综合考虑下来只有作为“其他非流动资产”了。

提问人：hym780980 时间：2016-10-22 22:25:07
请教陈版，在对该合伙企业具有控制权的母公司的合并报表中，该合伙企业权益中归属于其他合伙人的部分，无论在合伙企业自身报表中是列作负债还是权益，在该合并报表层面均作为负债列示。归属于其他合伙人的部分具体是在哪个科目核算，其他非流动负债吗，感觉没有其他更合适的科目可以放。

回答人：chenyiwei
如果根据财务报表列报准则的判断标准，属于非流动负债的，则在“其他非流动负债”项目中列报。

提问人：qqq2006 时间：2016-12-29 13:24:08
请教一下陈老师，如果对有限合伙企业具有重大影响，能否按权益法进行核算？计入哪个资产科目？是不是对有限合伙企业的投资只有控制和不控制两种情况，控制的计入其他非流动资产纳入合并范围，不控制的按成本计量计入可供出售金融资产？

回答人：chenyiwei
重大影响也是有可能的。如果对合伙企业有重大影响，则列入其他非流动资产，并按权益法核算。须注意合伙企业权益中归属本方从份额计算与公司制企业可能不同，因为形式更灵活，变异会更多。

提问人：dragon8226 时间：2017-01-23 11:47:02
请教陈老师： 有一个事情一直有疑问。 上市公司出资9.9亿元，担任LP，GP出资0.1亿元，担任GP，共同设立合伙企业，GP对外代表合伙企业，并拥有投资决策委员会4/5的席位，上市公司对投资事项有一票否决权。 1 、设立该合伙企业时上市公司报表如何处理？这种情况下上市公司是否控制合伙企业，能够对合伙企业合并报表么？ 2 、合伙企业用这 10 亿元对外投资，获得了A公司控股权100%。 这个时候上市公司的财务报表该如何处理？ 3 、合伙企业存续期三年到期，GP要求将合伙企业持有的100%股权的公司A卖给上市公司，总估值 20 亿元。 这个时候上市公司该如何处理？

回答人：chenyiwei
上市公司应控制该合伙企业，其出资作为其他非流动资产核算，将合伙企业纳入其合并报表范围。相应地对合伙企业持股 100 ％的A公司也就是上市公司的子公司。合伙企业存续期满时A股权转让给上市公司按内部交易处理。

提问人：hero003003 时间：2017-02-19 13:49:25
陈老师，请教一下，须注意合伙企业权益中归属本方从份额计算与公司制企业可能不同，因为形式更灵活，变异会更多。这句话是不是可以理解为如果是按权益法核算，确认投资收益就不能按照被投资方的会计利润按股权比例计提？

回答人：chenyiwei
不能简单地按合伙企业的净资产或净利润乘以出资比例计算享有份额。需考虑合伙协议对利润分配、亏损分担的相关约定。

提问人：khyzb 时间：2018-03-16 19:58:29
@陈版 股权投资基金合伙企业（有限合伙），投资了两家公司。并具有控制权，那请问：该有限合伙企业需要编制合并报表吗？是否按企业会计准则编制合并报表？

回答人：chenyiwei
如果基金为投资性主体的，可豁免编制合并报表。